臺灣嘉義地方法院刑事判決
111年度訴字第159號
公  訴  人  臺灣嘉義地方檢察署檢察官
被      告  邱聖峰


上列被告因加重詐欺案件，經檢察官提起公訴（110年度偵字第1
1036號），被告於準備程序中就被訴事實為有罪之陳述，經告知
簡式審判程序之旨，並聽取當事人之意見後，本院合議庭裁定由
受命法官獨任改依簡式審判程序審理，判決如下：
    主    文
邱聖峰犯以網際網路對公眾散布而犯詐欺取財罪，處有期徒刑陸
月。 
    犯罪事實
一、邱聖峰意圖為自己不法之所有，基於以網際網路之傳播工具
    對公眾散布而詐欺取財之犯意，透過「FACEBOOK」之粉絲專
    頁「百家樂教學帶牌代操救紅」刊登廣告對公眾散布佯稱可
    代操網路博弈百家樂獲取利益之內容。嗣曾○瑜於民國109年
    11月間某日上網見及上開廣告後聯繫，並轉介至通訊軟體「
    LINE」與暱稱為「虎爺」之邱聖峰討論細節，邱聖峰遂向曾
    ○瑜佯稱可以代其操作保證獲利，但需要先匯款等語。曾○瑜
    因而陷於錯誤依邱聖峰指示於附表所示時間匯款共計新臺幣
    （下同）20萬元至不知情之張弘昇及何佳帳戶內（2人另由
    檢察官為不起訴處分），何佳及張弘昇再將款項領出交給
    邱聖峰。嗣因曾○瑜於最後1次匯款後聯繫邱聖峰無著，察覺
    有異而報警處理，始查悉上情。
二、案經曾○瑜訴由嘉義市政府警察局第二分局報告臺灣嘉義地
    方檢察署檢察官偵查起訴。
    理    由
一、被告邱聖峰所犯非死刑、無期徒刑、最輕本刑為3年以上有
    期徒刑之罪，亦非高等法院管轄第一審案件，且被告於本院
    準備程序中，已就被訴事實為有罪之陳述，經告知簡式審判
    程序之旨後，被告及檢察官對於本案改依簡式審判程序審理
    均表示同意，本院合議庭爰依刑事訴訟法第273條之1第1項
    規定，裁定本案由受命法官獨任以簡式審判程序加以審理，
    是本案依同法第273條之2規定，不受同法第159條第1項、第
    161條之2、第161條之3、第163條之1及第164條至第170條有
    關證據提示、交互詰問及傳聞證據等相關規定之限制。
二、上開犯罪事實，業據被告於偵查及本院均坦承不諱，核與證
    人即告訴人曾○瑜、證人何佳於警詢及偵訊所稱之情節大致
    相符（警卷第11至13頁、第17至18頁；偵卷第19至23頁），
    並有合作金庫商業銀行大發分行110年8月12日合金大發字第
    1100001862號函暨所附證人張弘昇所有合作金庫帳戶(帳號
    ：000-0000000000000)之開戶基本資料及交易明細各1份、
    「百家樂 教學 帶牌 代操 救紅」之Facebook粉絲專頁資料
    7張、證人曾○瑜與被告之LINE對話紀錄截圖9張在卷可佐（
    警卷第33至39頁、第43至51頁、第73至85頁），足認被告上
    開任意性自白與事實相符，應堪可採。本案事證明確，應依
    法論科。
三、核被告所為，係犯刑法第339條之4第1項第3款以網際網路對
    公眾散布而犯詐欺取財罪。被告利用不知情之證人何佳及
    張弘昇之上開帳戶為本案犯行，為間接正犯。
四、刑法第59條規定，犯罪之情狀可憫恕者，得酌量減輕其刑，
    同法第57條規定，科刑時應審酌一切情狀，尤應注意下列事
    項（共10款）為科刑重輕之標準，兩條適用上固有區別，然
    刑法第59條所謂「犯罪之情狀」顯可憫恕，與刑法第57條所
    稱之審酌「一切情狀」，二者並非屬截然不同之範圍，於裁
    判上酌量減輕其刑時，本應就犯罪一切情狀（包括刑法第57
    條所列舉之10款事項），予以全盤考量，審酌其犯罪有無可
    憫恕之事由，以為判斷，故適用第59條酌量減輕其刑時，並
    不排除第57條所列舉10款事由之審酌（最高法院108年度台
    上字第2978號判決意旨參照）。本案被告所為固不可取，惟
    被告就此部分所涉為1年以上，7年以下有期徒刑之罪，而其
    所詐騙之金額20萬元，且在本院業已賠償完畢，並經告訴人
    表示請從輕量刑（本院卷第61頁），實與因散布詐欺訊息於
    眾，而致多數人遭騙，又或詐騙金額甚高並不欲賠償未獲原
    諒等情節相較，認就本案如仍科以法定最低度刑即有期徒刑
    1年，顯有情輕法重之憾，客觀上實有足以引起社會上一般
    人之同情，而可憫恕之情形，爰依刑法第59條規定酌減其刑
    。
五、爰審酌被告未能慎思熟慮逕透過網際網路刊登訊息方式為詐
    欺行為，致使訊息供不特定多數人得以瀏覽，並實際損害告
    訴人之財產法益，所為實不足取；惟考量被告犯後於偵查程
    序中業已與告訴人和解，並在本院賠償告訴人之損害完畢，
    且亦願坦白認錯，接受處罰，堪認知所悔意；暨兼衡被告於
    本院自陳智識程度、職業、家庭及經濟狀況（涉及個人隱私
    ，均詳卷）及前有毒品案件等素行紀錄，有臺灣高等法院被
    告前案紀錄表可佐等一切情狀，量處如主文所示之刑。另依
    刑法第41條第1項規定得易科罰金之罪以所犯最重本刑為「5
    年以下有期徒刑以下之刑之罪」者為限，被告所犯以網際網
    路之方式犯詐欺取財罪，其法定刑為「7年以下有期徒刑」
    ，不合於刑法第41條第1項得易科罰金之要件，依法自不得
    諭知易科罰金之折算標準。惟本院對被告所宣告之刑，尚符
    合刑法第41條第3項規定得易服社會勞動之要件。然是否准
    予易服社會勞動，要屬執行事項，係將來由被告向執行機關
    提出聲請，由執行機關依法審酌之，非屬法院裁判之範圍。
六、被告固因本案獲取告訴人遭騙之20萬元，然被告已全額賠償
    告訴人，承前所述，是認本案犯罪所得已返還告訴人，爰不
    予宣告沒收，附此敘明。
據上論斷，應依刑事訴訟法第273條之1第1項、第299條第1項前
段，刑法第339條之4第1項第3款、第59條，刑法施行法第1條之1
第1項，判決如主文。
本案經檢察官郭志明提起公訴，檢察官葉美菁到庭執行職務
中　　華　　民　　國　　111 　年　　5 　　月　　6 　　日
                  刑事第三庭  法  官  方宣恩
以上正本證明與原本無異。
如不服本判決應於收受判決後20日內向本院提出上訴書狀，並應
敘述具體理由；其未敘述上訴理由者，應於上訴期間屆滿後20日
內向本院補提理由書（均須按他造當事人之人數附繕本）「切勿
逕送上級法院」。告訴人或被害人如對於本判決不服者，應具備
理由請求檢察官上訴，其上訴期間之計算係以檢察官收受判決正
本之日期為準。　　　　　　　　　
中　　華　　民　　國　　111 　年　　5 　　月　　6 　　日
                              書記官  廖婉君
附錄本案論罪科刑法條全文：
刑法第339條之4：
犯第339條詐欺罪而有下列情形之一者，處1年以上7年以下有期
徒刑，得併科1百萬元以下罰金：
一、冒用政府機關或公務員名義犯之。
二、三人以上共同犯之。
三、以廣播電視、電子通訊、網際網路或其他媒體等傳播工具，
    對公眾散布而犯之。
前項之未遂犯罰之。
附表：
編號 匯款時間 （年/月/日) 告訴人匯款帳戶    匯入帳戶 匯款金額 （新臺幣） 1 109/12/14 22時56分 000-000000000000000（郵局） 000-0000000000000000（何佳帳戶） 5萬元  2 110/04/17 19時58分 000-0000000000000000（國泰世華） 000-0000000000000（張弘昇帳戶) 3萬元 3 110/04/17 20時9分 000-0000000000000000（台新銀行）  3萬元 4 110/04/17 20時13分   3萬元 5 110/04/17 20時27分 000-000000000000000（郵局）  3萬元 6 110/04/17 20時49分   3萬元